【裁判字號】    90,訴,1743
【裁判日期】    901228
【裁判案由】    違反懲治盜匪條例
【裁判全文】
臺灣桃園地方法院刑事判決                          九十年度訴字第一七四三號
    公  訴  人  臺灣桃園地方法院檢察署檢察官
    被      告  丙○○
    指定辯護人  本院公設辯護人  戊○○
右列被告因違反懲治盜匪條例案件，經檢察官提起公訴（九十年度偵字第六二九四號
），本院判決如左：
    主  文
丙○○意圖為自己不法所有，以強暴、脅迫致使不能抗拒而取他人之物，處有期徒刑
柒年肆月。扣案之水果刀壹支沒收。
    事  實
一、丙○○前於民國八十四年間因違反懲治盜匪條例案件，經本院判處有期徒刑一年
    六月（竊盜部分）、有期徒刑一年六月（搶奪部分）、有期徒刑九年（盜匪部分
    ），應執行有期徒刑十一年八月，經台灣高等法院判決關於原判決搶奪部分及執
    行刑部分均撤銷，改判處有期徒刑一年六月（搶奪部分），其他上訴駁回，撤銷
    部分所處之刑與上訴駁回部分所處之刑，應執行有期徒刑十年三月確定；嗣經裁
    定應執行刑十一年六月確定，換發指揮書刑期起算日八十五年二月五日，指揮書
    執畢日期九十五年十月三十一日（不構成累犯），經送監執行，嗣移至台灣自強
    外役監執行，猶不知悛悔。詎意圖為自己不法所有，利用其返家探視之際，於民
    國九十年四月十五日凌晨零時許，在桃園縣中壢市○○路與中美路口，攔乘己○○所駕駛之車號ＮＣ－六一二號營業小客車，並指示要前往桃園縣大溪鎮尋友，
    但至大溪鎮，丙○○下車撥打公用電話後，又佯稱尋友未果要己○○再駛回中壢
    市，迨於同日凌晨二時許，當行經中壢市○○路與三光路口時，丙○○指示己○○停車並交付新台幣（下同）九百元之車資後，旋以先前準備之水果刀一支抵住
    己○○腰部而施強暴，致使己○○不能抗拒，嚇令其交付財物，己○○乃將丙○○所交付之車資九百元及身上三百元，共一千二百元交出，但丙○○得手後，嫌
    錢太少，要己○○再交出皮包，而己○○怕丙○○會進一步搶奪其駕車，於是向
    丙○○佯稱可與其一起行搶，以伺機加以制伏，並示意可找其友人庚○○共同參
    與，於是以電話約庚○○至桃園縣中壢市○○○○道附近之麥當勞會合，途中並
    向同行計程機彭百境（原名彭新枝）打暗號求救，嗣己○○乃藉機將車行經桃園
    縣中壢市○○○路遠東百貨公司前，向同行計程車司機乙○○、甲○○陳述遭徐
    某強盜財物之事實，並請渠等代為報警，嗣於同日三時三十分許，在桃園縣中壢
    市○○路與元化路口時，為警當場逮捕，扣得水果刀一把，並起獲丙○○強盜所
    得一千二百元，發還己○○領回。
二、案經己○○訴由桃園縣警察局中壢分局報告台灣桃園地方法院檢察署檢察官偵查
    起訴。
    理  由
一、訊據被告丙○○矢口否認有何右揭盜匪犯行，辯稱：我在中壢市宏揚百貨附近攔
    車號ＮＣ六一二計程車，我說我要到桃園找朋友喝酒，因我從自強外役服刑時，
    就與一起服刑的朋友約好放假出來要一起喝酒。可是己○○卻開到大溪，我不知
    道他要做什麼。我上車時坐在右前座，我要找牙籤，在車上置物箱不小心摸到刀
    子，閒聊時，己○○問我為何頭髮剃那麼短？我有喝了酒，我答剛從監獄出來，
    己○○就跟我說，現在景氣不好，他朋友有門路，可以去搶珠寶行，我加以拒絕
    ，己○○答說沒關係，等他朋友來再說，己○○就開車從內壢又轉回中壢，在中
    壢一直繞，到內壢時己○○說要打電話，我不要，但他說，他約好朋友了，他在
中壢交流道附近麥當勞那邊停車，他朋友「阿發」就上車來，我拒絕後想要快回
    桃園，但他們二人說，「車號、人你都看過了」，要我一定參加云云。經查：（
    一）右揭事實，業據告訴人己○○指訴綦祥，核與證人即於乘坐於計程車上之庚○○於警訊及偵查中證稱：九十年四月十五日凌晨，己○○打電話給我，說他載
    了一個人，要叫其一起去搶東西，後來叫我到新屋交流道旁麥當勞附近等他，．
    ．．，之後己○○駕駛計程車過來，我就上車坐在右後座，丙○○坐在副駕駛座
    （右前座），上車之後有看到己○○一直向我閃眼睛，並且有看到丙○○左手拿
    著一支水果刀，抵在己○○的腰部，控制其行動，我有覺得怪怪的但不敢問，後
    來車子開到中壢遠東百貨公司附前，己○○就下車，有找在百貨公司前的一位計
    程車朋友說話，要求協助報案，後來車子就開到興國派出所旁停車，己○○下車
    進到一家賣粥的店，過了不久就有二個制服警察過來，將丙○○逮捕等情相符；
    復觀之證人即在途中己○○向其求救之彭百境於警訊時證稱：我於九時年四月十
    五日凌晨時在新屋交流道附近排班，發現車號ＮＣ－六一二號計程車，沿路一直
    已手勢及車燈做暗號，表示所載之客人有異狀，要求支援，所以我發現後立即跟
    在該計程車後面，．．．．．，等經過派出所時，我就立即報案，該搶嫌就被警
    察逮捕等語，證人即於百貨公司附近排班之計程車司機乙○○於警訊時及偵查中
    證稱：九十年四月十五日凌晨，我開計程車在遠東百貨前排班，我有看到己○○
    開計程車停在我對面，他下車過來找我，當時車內好像有二個人，他跟我說他被
    搶，是坐在車子右前座（丙○○）的人持刀搶他的錢，要我一起騙他到一個地方
    加以制伏，叫我開車跟在他後面，後來他就開車離開，我就跟著他後面開，一直
    開到興國派出所旁，有看到己○○下車到賣粥的店，之後警察就來了等語，證人
    即另一位於百貨公司附近排班之計程車司機甲○○於警訊及本院證稱：我在中壢
    遠東百貨附近排班等客人，己○○下車問我說，有無棍棒？我問為何要拿棒子？
    己○○說他被搶了，．．．．，他說他騙對方（丙○○）說要再去搶比較大的對
    象，搶匪（丙○○）才會留在車上。己○○要我一起把搶匪制服，我往己○○車
    上看，車上有二個人，一個坐右前座（丙○○），一個坐右後座（庚○○），我
    想想說，可能會有人受傷，便跟己○○說「你就繞到興國派出所那邊，我先去報
    案。」，．．．。後來己○○把車開到興國派出所對面賣稀飯的那邊，之後警察
    走過去，坐前座的那人好像很緊張，準備跑到後座，警察掏槍出來制止那人等語
    ，證人即賣粥店之人員丁○○於警訊時亦證稱：九十年四月十五日己○○到店中
    求救，表示其遭強盜財物，當時計程車內還有二人（丙○○、庚○○），過了不
    久警察就來了等語，經互核前揭證人證述之過程互相銜接吻合，並與告訴人己○○指訴情節相符，且上述情節，並據證人即承辦之員警陳耀勳於本院證稱：當時
    我在值班，有位開計程車的人來說，後面有一部ＮＣ－六一二計程車有狀況，因
    為車上有人打閃光燈，表示車上有狀況。我與我同事在興國派出所前面等，後來
    在斜對面賣稀飯商家前面，攔下這部車，司機己○○一開車門就跑出來。車內有
    二人，一人坐右後座，一人坐右前座，．．．．，我記得在被告丙○○口袋內有
    搜出錢及水果刀，約新台幣壹仟多元。當時我們問己○○：「從丙○○取出的錢
    是何人的？」己○○說新台幣玖佰元是丙○○給的車資，其他是己○○自己的。
    被告丙○○當時上車，想搶己○○的錢，己○○假裝說「一起去搶」，後來己○○開車計程車在市區繞，藉機用暗號請朋友報警等情屬實在卷（見本院九十年十
    一月二十二日筆錄）；且告訴人於本院陳稱：其向丙○○佯稱要去搶劫，並露出
    其紋身，以取信丙○○等情，亦據本院當庭勘驗告訴人之雙腳確有龍形圖樣紋身
    ，並有照片二幀附卷可參，足見告訴人之指訴，信而有徵，應勘採信。而參以告
    訴人、證人即員警陳耀盈、證人庚○○、乙○○、甲○○、彭百境、丁○○與被
    告並無仇隙，當無構詞誣陷被告之必要，且酌以告訴人與上開證人之證述，互相
    連貫一致，是上開證人之供述應堪採信，則被告空言上開證人與告訴人均係朋友
    關係，證言有所偏頗，不足採信。並有被告所有供其犯罪所用之水果刀一支扣案
    足稽，而該扣案之水果刀係屬被告所有，亦據告訴人指訴在卷；此外，復有贓物
    領據乙紙存卷足佐。（二）又被告先則於偵查中辯稱：當時在中壢市宏陽百貨附
    近係己○○主動要其上車號ＮＣ－六一二號計程車，說要一起去向朋友收錢，且
    己○○主動拿水果刀一支給他云云（見偵卷第三十二頁反面至第三十三頁），繼
    於本院初次訊問時改稱：當時伊是騎機車，己○○停車要伊坐上其所駕駛計程車
    ，說有事要伊幫忙，要去大溪找他綽號「阿方」之友人，己○○說「阿方」要去
    搶珠寶店云云（見本院九時年十一月二十日筆錄），嗣又改稱：伊於九十年四月
    十四日晚上十時三十分許，與友人至「吸引力」撞球店，至翌日（同年月十五日
    ）凌晨零時離開，在桃園縣中壢市宏陽百貨（中壢市○○路與中美路口）附近，
    乃攔乘己○○所駕駛之車號ＮＣ－六一二號營業小客車，並指示要前往桃園市訪
    友外出到ＫＴＶ唱歌，於途中己○○告知伊現景氣不佳，開計程車所得不多，現
    因急需一筆金錢解決，現已和其另一友人計劃好了，要去搶劫珠寶店，邀其依同
    參與，其不願意加入，但己○○與其友人便生氣說，現其已知悉其計劃，非參與
    不可，否則要誣指伊有盜匪犯行云云（見被告九十年十二月七日答辯狀），足見
    被告所辯即有前後不一之瑕疵，不足採信。再者，被告又辯稱：其當時有喝酒云
    云，然查被告於警訊時供稱：案發當時並未喝酒，精神很正常等語（見偵卷第八
    頁），且於警方移送檢察官偵訊時，亦未表示其於案發當時有飲酒，再觀之被告
    於警訊時及檢察官初次偵訊時，均否認其犯罪，且能為其權益辯護，足見其當時
    之精神對外界事理之判斷，一般常人無異。而被告雖又辯稱：遭警起獲之現金一
    千二百元，是其母親寄往監所供其花用之三千元，其自花蓮返回中壢時，花用後
    所剩餘之款項云云，然查：被告之母親於八十九年十一月三十日寄送二千元之匯
    票至台灣自強外役監，有該監獄九十年十一月七日自監威總字第一五八九號函及
    該監獄戒護科金錢移轉登記簿在卷足徵，並非其所稱之三千元，足見被告所辯遭
    警起獲之現金一千二百元，係其母親所寄送花用所剩餘之款項，與事實不符，委
    無足採。（三）又被告復辯稱：我不知為何警察在法院還未判決之前，就把一千
    二百元交還給被害人？且如果是行搶所得會留有指紋，警察有湮滅證據之嫌，而
    且告訴人之指訴與事實不符；再者當時警察帶我下車時，警員說被害人丙○○有
    被我用刀子劃到，可以請被害人與我對質云云，經查：按盜匪所得之財物，應發
    還被害人，懲治盜匪條例第七條第一項定有明文，而承辦員警於查明在被告身上
    起獲之現金一千二百元，係被告盜匪所得之財物，依法發還給被害人即己○○，
    與上開規定並無違誤。再者，綜觀全卷員警陳耀盈及被害人己○○並無有關被告
    持刀傷害己○○左手之陳述，則被告此部分之辯稱顯屬無據，而告訴人之指訴與
    事實相符，已如前述，爰不再贅述。（四）被告於本院辯論終結後，復以告訴人
    指訴與事實不符，且員警未於法院判決前，即將起獲之現金一千二百元發還被害
    人，且證人均係告訴人之友人等語云云，具狀聲請再開辯論，然查被告上開所辯
    稱，均已查證明確，本院認無再開辯論，附此敘明。縱上所述，被告所辯顯係事
    後卸責之詞，不足採信。事證明確，被告等之犯行堪予認定。
二、按現行懲治匪條例，係經立法程序於四十六年六月五日修正公布施行，將原第
    八條及第十條之規定予以刪除，原第九條改為第八條，第十一條改為第九條；經
    考上開刪除原十條「施行期間定為一年，必要時得以命令延長」有關限時法規定
    之立法本意，係為期遏止風，改善治安，認本條例第一條至第七條及原第九條
    均仍有施行之必要，因將本條例由限時法改為經久施行之常態性刑事特別法，其
    重新調整條次，形式上雖稱修正，實質上已具重新全部立法之性質，故本條例修
    正前，雖有數次命令延長已逾期，仍非可認為已經失效（參見最高法院八十九年
    台上字第四七八號判決意旨）。而懲治匪條例又為刑法強罪之特別法，關於
    強行為，仍應優先適用懲治匪條例處罰。核被告以強暴、脅迫之手段，致使
    被害人不能抗拒，而取他人之物之行為，係犯懲治匪條例第五條第一項第一
    款之強罪。爰審酌被告持水果刀對被害人施強暴、脅迫，控制被害人時間尚非
    長久，及其動機、目的，且未傷及被害人，情節非重，所取財物僅一千二百元
    ，所生損害不大，犯後態度等一切情狀，量處如主文所示之刑，以示懲儆。
三、又被告匪所得財物現金一千二百元已起獲發返被害人，有贓物領據乙紙可按，
    勿庸再諭知發還。至扣案之水果刀一把，係被告所有供犯所用，已如前述，應依
    法宣告沒收。
據上論斷，應依刑事訴訟法第二百九十九條第一項前段，懲治匪條例第五條第一項
第一款、第八條，刑法第三十八條第一項第二款，判決如主文。
本案經檢察官古慧珍到庭執行職務。
中      華      民      國        九十      年   十二     月   二十八   日
                                臺灣桃園地方法院刑事第四庭
                                            法  官  邱滋杉
右正本證明與原本無異。
如不服本判決，應於判決送達後十日內向本院提出上訴狀( 應附繕本 )，上訴於
臺灣高等法院。
                                            書記官  周巧屏
中      華      民      國        九十      年   十二月   三十一   日
附論罪科刑依據之法條：
懲治盜匪條例第五條
有左列行為之一者，處無期徒刑或七年以上有期徒刑：
一、意圖為自己或第三人不法所有，以強暴、脅迫、藥劑、催眠術或他法，致使不能
    抗拒，而取他人之物或使其交付者。
二、發掘墳墓而盜取殮物者。
三、藏匿或包庇盜匪者。
前項第一款之未遂犯罰之。
預備犯第一項第一款之罪者，處一年以下有期徒刑。
懲治匪條例第八條
刑法總則及刑法分則第一百六十七條，第三百四十七條第五項之規定，於盜匪案件仍
適用之。


司法院資訊處製作；財團法人民間司法改革基金會備份。
